【裁判字號】    99,簡上,106
【裁判日期】    991008
【裁判案由】    家庭暴力防治法
【裁判全文】
臺灣板橋地方法院刑事判決             99年度簡上字第106號
上  訴  人
即  被  告  丙○○
選任辯護人  游文華  律師
上列被告因違反家庭暴力防治法案件，不服本院於民國98年12月
29日以98年度簡字第10329 號所為刑事簡易判決（偵查案號：臺
灣板橋地方法院檢察署98年度偵字第30278 號），提起上訴，經
本院管轄第二審合議庭審理，判決如下：
    主  文
上訴駁回。
    事實及理由
一、本件經本院管轄第二審之合議庭審理結果，認第一審以被告
    劉民將係犯家庭暴力防治法第61條第4 款之違反保護令罪，
    而判處拘役50日，如易科罰金以新臺幣1 千元折算一日，經
    核其認事用法及量刑均無不當，應予維持，其餘引用第一審
    判決書記載之事實、證據及理由。
二、訊據被告丙○○固坦承於上開時地前往告訴人甲○○上開台
    北縣鶯歌鎮○○路85號9 樓之7 住居所之社區內拿取信件及
    報紙乙情，惟矢口否認上開犯行，辯稱：伊主觀上沒有違反
    保護令的犯意，伊是為了前往拿取法院的公文，才會去甲○
    ○上開住居所即伊戶籍地拿取，否則無法上訴或救濟，伊並
    非明知故違保護令，且上開房地為伊所買，伊反而不能回去
    ，亦不符公平正義云云。經查：
  (一)告訴人甲○○能因被告之家庭暴力事件，聲請本院家事法庭
    於98年3 月10日核發98年度家護字第211 號民事通常保護令
    在案，令相對人即被告不得對被害人即告訴人甲○○實施騷
    擾，應於98年3 月31日前遷出被害人即告訴人甲○○住居所
    ：台北縣鶯歌鎮○○路85號9 樓之7 ，並最少應遠離被害人
    告訴人甲○○上開住居所200 公尺，有效期間1 年，業據被
    告於本院審理時所不否認在卷，並有本院上開民事通常保護
    令乙紙，在卷可稽，足堪認定。
  (二)又被告後於上開保護令有效期間內之98年11月1 日7 時50分
    許，進入告訴人甲○○上開住居所200 公尺內拿取信件及報
    紙，而與其子亦告訴人甲○○之子乙○○發口激烈口角等情
    ，業據被告於本院審理時供承屬實，核與告訴人甲○○此部
    分指訴之之情節及證人乙○○於本院審理時證稱：「（98年
    11月1 日上午7 點50分左右你有無在鶯歌鎮○○路85號9 樓
    之7 樓下與被告發生口角？）有」、「（當天為何會與被告
    發生口角？）我看到被告來，我跟我媽講，我媽說請他不要
    在這邊，他如果屢勸不聽的話叫我直接打電話給警察，我就
    去勸說請他以後不要再來，會觸犯法律，我重複三次，第三
    次我就直接打電話，他就想要逃走，我就跟他說警察來了你
    就要逃走，我說你是男人的話你就在這邊等警察，他就開始
    說我不肖子，侮辱我母親說外面有男人，罵很多，想得到的
    都有」、「（你跟被告發生口角時，你母親他人在何處？）
    離我10至20公尺的地方，不會太遠，就在那個區域」、「（
    你與被告發生口角時，當時你母親有作什麼樣的反應嗎？）
    她說就叫他趕快走，以後不要再來煩我」、「（鶯歌鎮○○
    路85號9 樓之7 是誰的房子？）我姐賴伶玲的」、「（被告
    說他在98年11月1 日上午7 點50分去鶯歌鎮○○路85號9 樓
    之7 樓下是為了要拿信件及報紙，當時被告住在何處？）我
    不知道」、「（為何被告要去鶯歌鎮○○路85號9 樓之7 樓
    下拿信件及報紙？）因為他那時候戶口不遷出來，即使有家
    暴法也沒有辦法讓他遷出」、「（請提示本署98年偵字第30
    278 號卷第10頁貴院98年家護字第211 號民事通常保護令，
    你有無看過？）有」、「（上開保護令主文第三項有相對人
    在98年3 月31日之前遷出鶯歌鎮○○路85號9 樓之7 ，而你
    剛有說那時候被告戶口不遷出來，你或是其他人有要求被告
    將戶口遷出嗎？）有」、「（被告當初如何說？）他不做任
    何反應」、「（在98年11月1 日之前你有無見過被告到鶯歌
    鎮○○路85號9 樓之7 去拿任何東西？）有」、「（幾次？
    ）我見到他差不多2 次」、「（這二次被告是去拿什麼東西
    ？）報紙」、「（你當時見到被告有跟被告講到話嗎？）有
    ，我只是勸他說以後不要再來」、「（被告當時怎麼反應？
    ）我只是來拿報紙而已」、「（請提示本署98年偵字第3027
    8 號卷第22頁第20至21行，你之前在地檢署檢察官問你98年
    11月1 日是否有聽到被告辱罵賴甲○○，你當時說沒聽到，
    因為當時菜市場很吵，而你剛卻說當時被告有說你母親外面
    有男人，到底當時的情形如何？）是因為那時候意識不清楚
    ，我有吃抗憂鬱藥的習慣。當時我睡眠不清醒，就見到被告
    ，從我們後面突然出現，我跟我母親講他經常這樣來不是辦
    法，我跟我母親說要不要叫警察來把他請走，我媽說好，不
    過先決條件先跟他講三次，如果他真的不聽我們就沒有辦法
    」、「（你說前面二次有見到被告去拿信件及報紙，當時被
    告拿了之後還有做什麼動作？）有，我後來去跟警衛聊天，
    他說他一直在打聽我媽的消息，我就跟警衛說不關你的事，
    這是家務事，我不想要我父親來騷擾警衛你」、「（他跟警
    衛聊天之後，他又做了什麼事？）拿報紙之後就四處打聽，
    菜市場的人跟我講說他四處在放話說我媽外面有男人，他很
    受委屈的被趕出來，法官對他很不公平，為什麼都判給我媽
    媽，就說世界怎麼這麼不公平，臺灣怎麼治安不好」、「（
    那二次有見到被告離開嗎？）有」、「（那二次你媽媽是否
    也在大樓那裡擺攤？）有一次有，另一次沒有」、「（擺攤
    那一次被告有到攤位那裡去嗎？）沒有，經過算嗎？」、「
    （你有看到他有和你媽講話嗎？）沒有」、「（你媽擺攤的
    位置離管理室拿信件位置多遠？）大約是我現在離法官距離
    的2 倍」、「（在98年11月1 日當天你剛說你跟被告口角時
    ，你媽媽距離大約10到20公尺，當時你媽也在攤位上嗎？）
    對，她在跟人家講話」、「（你跟被告口角時，被告有要到
    攤位去嗎？）沒有」、「（你剛說被告遷戶口的事情，你有
    無跟被告講過要他遷戶口？）沒有，我不知道他人住在何處
    ，但我有託人講」、「（你說你有託誰講？）里長」、「（
    里長有告訴你他什麼時候去跟被告講嗎？）沒有」、「（你
    確定里長到底有沒有講？）我不知道」、「（98年11月1 日
    你跟被告口角前後，被告有無表示他要離開離開？）他沒有
    表示，但是他意圖精神上的騷擾」、「（你有無跟被告講說
    不讓你走，要等警察來的話？）有，但不是不讓你走，我是
    說你有種就跟我在這裡等警察」、「（你有沒有作阻止的動
    作？）沒有，他說誰怕誰，就一直走到小巷子裡面，一直避
    想要逃，警察就來了，警察叫我拿我媽的家暴令，警察要拍
    照存證，被告阻止警察拍攝」、「（你剛說有一次見到被告
    來拿信件之後離去，他如何離去？）騎機車」、「（你剛說
    98年11月1 日被告走到小巷子裡面一直要逃，那個位置是不
    是他機車擺放的位置？）是」、「（被告當時是打算騎機車
    離去嗎？）我不知道他什麼意思，我只知道他想要逃跑」、
    「（你在口角當時你有沒有跟被告講你王八蛋，不是我老爸
    這句話？）我沒有講過」、「（你有沒有講過罵你老爸的話
    ？）沒有」、「（你口角都講什麼話？）我只講說有種在這
    邊跟我等警察」等語（見本院卷99年6 月23日審判筆錄），
    均相符合，足證被告於上開民事通常保護令之有效期間內之
    98年11月1 日7 時50分許，確有違反上開保護令中「最少應
    遠離告訴人甲○○上開住居所200 公尺」之規定，而進入告
    訴人甲○○上開住居所200公尺以內，亦堪認定。
  (三)雖被告辯稱他是為了前往拿取法院的公文，才會去告訴人甲
    ○○上開住居所即其戶籍地拿取，否則無法上訴或救濟，並
    非明知故違保護令，且上開房地為他所買，反而不能回去，
    亦不符公平正義，他於本件偵查中亦有向檢察官可通知台北
    縣樹林市○○街朋友那裡，但仍寄到戶籍地叫他回去拿，是
    檢察官叫他違法云云，惟告訴人甲○○所聲請上開民事通常
    保護令已於98年3 月10日經本院民事庭裁定在案，並經依法
    送達通知被告知悉，則自是時起上開民事通常保護令應已生
    效，被告自應遵守上開保護令所諭知上開「最少應遠離告訴
    人甲○○上開住居所200 公尺」之規定，至為灼然。而被告
    於98年3 月31日既已依上開保護令所諭知「應於98年3 月31
    日前遷出被害人即告訴人甲○○住居所：台北縣鶯歌鎮○○
    路85號9 樓之7 」之規定，於98年3 月31日前搬離告訴人甲
    ○○上開住居所，是被告自98年4 月1 日起實際上已不住在
    「台北縣鶯歌鎮○○路85號9 樓之7 」乙址內，則為保障被
    告當時另有其他案件收受相關文書之權益，被告盡可向各該
    繫屬院檢陳報其實際上居住之地址，以維護其訴訟上之權益
    ，詎被告竟捨此不為，仍陳報其住所為上址乙處，而讓其他
    案件之相關文書仍繼續送達上址，致被告不得不於上開時地
    前往告訴人甲○○上開住居所拿取信件或報紙（至於報紙之
    投遞，被告亦可逕向送報人員改送其實際上居住之地址），
    是被告違反上開保護令所諭知上開「最少應遠離告訴人甲○
    ○上開住居所200 公尺」之規定，揆諸上述，應屬可歸究於
    被告本人所致，被告自不得執此再為對己有利之辯解云云，
    至為顯然。至於被告所稱其於本件偵查中有向檢察官可通知
    台北縣樹林市○○街朋友那裡，但仍寄到戶籍地叫他回去拿
    ，是檢察官叫他違法云云，然查被告於本件偵查中所稱「通
    知地址」乙節，係其於本件案發時地即98年11月1 日後之98
    年11月18日偵查庭中所為之陳述，此有偵查卷內98年11月18
    日訊問筆錄中有關被告年籍住居所記有「通訊地址：台北縣
    樹林市○○街30巷16弄31號2 樓」乙情即明，而被告於98年
    11月1 日偵查庭時，並未有陳稱上開「通訊地址」，此揆諸
    偵查卷內98年11月1 日訊問筆錄亦明，且被告於98年11月18
    日陳報上開通訊地址後，檢察官於98年11月26日作成本件聲
    請簡易判決處刑書時，即將被告戶籍地即台北縣鶯歌鎮○○
    路85號9 樓之7 及上開通訊地址即台北縣樹林市○○街30巷
    16弄31號2 樓，均載明其上，是檢察官事後送達本件之聲請
    簡易判決處刑書予被告時，亦應對被告上開戶籍地址及通訊
    地址均有送達，始為合理，否則即無二址均載明其上之必要
    ，足見被告辯稱檢察官仍寄到戶籍地叫他回去拿，是檢察官
    叫他違法云云，顯係事後卸責之詞，不足採信。
  (四)綜上所述，被告上開犯行已臻明確，應予依法論科。另被告
    辯稱其當天與其兒子即乙○○爭吵之過程乙節，因與本件被
    告上開犯行之認定無涉，自不另加詳述，附此敘明。
三、原審以被告上開犯行事證明確，而援引家庭暴力防治法第61
    條第4 款、刑法第41條第1 項前段之規定，並審酌被告本件
    犯罪之動機、目的、手段及其犯罪後之態度等一切情狀，量
    處拘役50日，如易科罰金以新台幣1000元折算一日，經核其
    認事用法，均尚無任何違法及不當之處，至為灼然。綜上所
    述，本件被告不服原審判決，提起本件上訴，揆諸上述，為
    無理由，應予駁回。
據上論斷，應依刑事訴訟法第455 條之1 第1 項、第3 項、第36
8 條、第373 條，判決如主文。
本案經檢察官吳孟竹到庭執行職務
中    華    民    國    99    年    10   月    8     日
                  刑事第七庭  審判長法  官  戴嘉清
                                    法  官  王瑜玲
                                    法  官  林晏鵬
上列正本證明與原本無異。
不得上訴。
                                    書記官  陳映孜
中    華    民    國    99    年    10    月    11    日

司法院資訊處製作；財團法人民間司法改革基金會備份。
